臺灣高等法院民事判決　　　　　　　　　94年度再易字第48號
再　審原告　康和建設實業股份有限公司
法定代理人　曾宏昌
訴訟代理人　陳國雄律師
複　代理人　蔚中傑律師
再　審被告　甲○○
訴訟代理人　李永然律師
　　　　　　鍾元珧律師
上列當事人間返還價金等事件，再審原告對於中華民國94年3月1
日本院93年度重上字第566號確定判決提起再審，本院於94年7月
12日言詞辯論終結，判決如下：
    主  文
再審之訴駁回。
再審訴訟費用由再審原告負擔。
    事  實
甲、再審原告方面：
壹、聲明：
一、本院93年度重上字第 566號確定判決不利於再審原告之部分
    廢棄。
二、上開廢棄部分再審被告在第一審之訴駁回。
貳、陳述略以：
一、本院93年度重上字第566號確定判決違背最高法院74年 1月8
    日74年度第一次民事庭會議決議及最高法院90年度台上字第
    1231號判例意旨。有民事訴訟法第496條第1項第 1款之再審
    事由。
乙、再審被告方面：
壹、聲明：再審之訴駁回。
貳、陳述略以：
一、再審原告非就原確定判決不利於其之部分提出再審理由，如
    同未提出再審理由，本件再審之訴，顯不合法。
二、原確定判決並無民事訴訟法第496條第1項第 1款所謂「適用
    法規顯有錯誤」之情形。
丙、本院依職權調閱本院93年度重上字第566號民事卷。
    理  由
一、按有民事訴訟法第496條第1項各款情形之一者，當事人得以
    再審之訴對於確定終局判聲明不服。本院上開確定判決維持
    前訴訟程序第一審命再審原告給付再審被告新台幣（以下同
    ）54萬6750元及利息部分，該部分對再審原告自屬不利。再
    審原告提起本件再審之訴，請求廢棄原確定判決上開不利部
    分，自無不合。再審被告謂再審原告所提再審理由，乃針對
    原確定判決有利於其之部分，本件再審之訴不合法云云，應
    屬誤會。
二、再審原告起訴主張本院94年3月1日本院93年度重上字第 566
    號確定判決違背最高法院74年1月8日74年度第一次民事庭會
    議決議及最高法院90年度台上字第1231號判例意旨，有民事
    訴訟法第496條第1項第 1款之再審事由，爰提起本件再審之
    訴，求為將上開確定判決不利於再審原告部分廢棄，並駁回
    再審被告在第一審之訴。
    再審被告則抗辯原確定判決並無再審原告所指之再審事由等
    語。
三、茲就再審原告之主張是否有理由，審酌如次：
(一)、按民事訴訟法第496條第1項項第 1款之所謂適用法規顯有錯
    誤者，係指確定判決所適用之法規顯然不合於法律規定，或
    與司法院現尚有效及大法官會議之解釋，或本院尚有效之判
    例顯然違反者而言（最高法院60年度台再字第 170號判例意
    旨參照）。準此，最高法院決議非屬民事訴訟法第496條第1
    項第 1款所謂之法規，再審原告主張原確定判決違背最高法
    院74年1 月8日74年度第1次民事庭會議決議內容，認有民事
    訴訟法第496條第1項第1款之再審事由，即無理由。
(二)、
１、再審原告主張原確定判決第5. 6頁以「上訴人康和公司復於
    93年 5月24日以系爭工程已經取得使用執照而完工，上訴人
    甲○○僅繳納價金 675萬元為由，函催上訴人甲○○於文到
    後 5日內給付剩餘價款3825萬元，逾期視為上訴人甲○○違
    約，康和公司逕依系爭契約第 4條第2、3規定解除契約。上
    訴人康和公司對於上開高達數千萬之金額，僅定 5日期間，
    顯不相當。按債權人依民法第 254條規定為履行給付之催告
    ，倘其所定之期限顯不相當，但自催告後經過相當期間，債
    務人仍不履行時，債權人僅取得契約解除權，尚須債權人另
    為解約之意思表示，始生解除契約之效力，並非經過相當期
    間後，契約即當然解除。…，因此，上訴人甲○○收受上開
    信函經相當期限仍不履行時，上訴人康和公司雖可取得契約
    解除權，但仍須另為解約之意思表示，始生解除契約之效力
    。上訴人康和公司雖於本件訴訟中一再主張其於發出上開信
    函時已生合法解約之效力，但該主張不能解為係屬再次為解
    約之意思表示。上訴人康和公司既未主張並証明其於發上開
    信函後，曾再為解約之意思表示，應認兩造之上開契約並未
    經合法解除。」，認再審原告之催告期限不相當因而不生解
    除契約效力，與最高法院90年度臺上字第1231號判例內容顯
    不相符，其適用法規顯有錯誤云云。
２、按最高法院90年台上字第1231號判例意旨為「當事人約定債
    務人遲延給付時，須經債權人定一定之期限催告其履行，而
    債務人於期限內仍不履行，債權人始得解除契約者，債權人
    催告所定期限雖較約定期限為短，但如自催告時起，已經過
    該約定之期限，債務人仍不履行，基於誠實信用原則，應解
    為債權人得解除契約。」最高法院上開判例意旨係認債權人
    所定催告之期限雖不相當，惟經過相當期限，債務人仍不履
    行，應生催告之效力，債權人得解除契約，惟仍應向債務人
    為解約之意思表示，始生解除契約之效力，並非債權人向債
    務人催告後經過相當期限即當然生解約效力，此觀最高法院
    90年台上字第1231號裁判全文即明。而本件再審原告自陳其
    於93年 5月24日發函催告後，並無另為解約之意思表示（見
    本院卷第44頁）。是本院上開確定判決並無違背最高法院90
    年台上字第1231號判例意旨之情事。再審原告此部分主張亦
    無可取。
四、從而，再審原告提起本件再審之訴，為無理由，應予駁回。
五、據上論結，本件再審之訴為無理由，依民事訴訟法第78條判
    決如主文。
中　　華　　民　　國　　94　　年　　7 　　月　　26　　日
                  民事第九庭    審判長法　官  吳景源
　　　　　　　　　　　      　　　　　法　官  連正義
        　　　　　　　      　　　　　法　官  滕允潔
正本係照原本作成。
不得上訴。
中　　華　　民　　國　　94　　年　　7 　　月　　26　　日
　　　　　　　　　　　　　　　　　　　書記官  黃麗玲
